【裁判字號】    99,交抗,407
【裁判日期】    990928
【裁判案由】    聲明異議
【裁判全文】
臺灣高等法院高雄分院刑事裁定         99年度交抗字第407號
抗  告  人  交通部公路總局高雄區監理所屏東監理站
代  表  人  甲○○
受處分人    乙○○
上列抗告人因違反道路交通管理處罰條例聲明異議案件，不服臺
灣屏東地方法院中華民國99年8 月9 日99年度交聲字第271 號裁
定，提起抗告，本院裁定如下：
    主  文
原裁定撤銷，發回臺灣屏東地方法院。
    理  由
一、抗告意旨略以：按「舉發汽車違反道路交通管理事件，以汽
    車所有人為處罰對象者，移送其車籍地處罰機關處理；以駕
    駛人為處罰對象者，移送其駕籍地處罰機關處理；駕駛人未
    領有駕駛執照者，移送其戶籍地處罰機關處理。但有下列情
    形之一者，移送行為地處罰機關處理：五、汽車駕駛人違反
    本條例第35條規定」，違反道路交通管理事件統一裁罰基準
    及處理細則第25條第1 項第5 款定有明文。受處分人乙○○
    違反道路交通管理處罰條例第35條第1 項第1 款規定，抗告
    人為其行為地處罰機關，依法裁處受處分人罰鍰新台幣4950
    0 元，吊扣小型車普通駕駛執照，並施以道安講習，應無違
    誤。原審裁定「原處分撤銷，本件移送交通部公路總局高雄
    區監理所台東監理站」，並無理由，爰提起抗告等語。
二、原裁定意旨略以：本件依舉發違反道路交通管理事件通知單
    、違反道路交通管理事件裁決書、證號查詢汽車駕駛人、個
    人基本資料查詢結果所顯示之戶籍地，均為「臺東縣達仁鄉
    土村新興4 號」，且管轄所站亦均顯示為「台東監理站」
    ，依道路交通管理處罰條例第35條第1 項1 款規定，係以駕
    駛人為其處罰對象，自應由異議人駕籍地或戶籍地處罰機關
    處理，即應由交通部公路總局高雄區監理所台東監理站管轄
    ，原舉發機關竟將之移送未具管轄權限之交通部公路總局高
    雄區監理所屏東監理站，並據以裁罰，於法自有違誤。故原
    處分自應予以撤銷，並依道路交通案件處理辦法第20條後段
    規定，移送有管轄權之機關，另為適法裁處等語。
三、經查：
(一)、本件受處分人乙○○於96年9 月9 日1 時47分許，在國道三
    號北上424 ‧1 公里處，因汽車駕駛人酒精濃度超過規定標
    準（0.55以上）之違規行為，經員警予以舉發後，嗣經交通
    部公路總局高雄區監理所屏東監理站依道路交通管理處罰條
    例第35條第1 項第1 款規定，裁處罰鍰新臺幣49500 元（吊
    扣駕照一年處分已執行完畢，並已參加道安講習），有內政
    部警政署國道公路警察局公警局交字第Z5D301677 號舉發違
    反道路交通管理事件通知單及交通部公路總局高雄區監理所
    屏東監理站屏監違字第裁82-Z5D301677號違反道路交通管理
    事件裁決書可佐（見原審卷第6 、7 頁）。
(二)、原審依據舉發違反道路交通管理事件通知單、違反道路交通
    管理事件裁決書、證號查詢汽車駕駛人、個人基本資料查詢
    結果所顯示之戶籍地，均為「臺東縣達仁鄉土村新興4 號
    」，且管轄所站亦均顯示為「台東監理站」，認應由受處分
    人之駕籍地或戶籍地即台東監理站管轄，將原處分撤銷，裁
    定移送台東監理站，固非無見。惟按汽車駕駛人違反本條例
    第35條規定者，應移送行為地處罰機關處理，違反道路交通
    管理事件統一裁罰基準及處理細則第25條第1 項但書第5 款
    定有明文。又「法院受理有關交通事件，準用刑事訴訟法之
    規定」，道路交通管理處罰條例第87條第1 項及道路交通案
    件處理辦法第4 條分別定有明文。又聲明異議案件之管轄事
    項，上開辦法既無特別規定，自應準用刑事訴訟法第5 條第
    1 項規定，由受處分人之違規行為地或其住所、居所或所在
    地之法院管轄（參閱司法院第二廳74年7 月17日74廳刑一字
    第550 號函）。本件受處分人乙○○既係在屏東縣違規酒後
    駕車，依上開規定，應排除肇事人駕籍地或戶籍地之管轄，
    由屏東監理站裁罰。原審未查，誤認原處分機關無管轄權並
    據以撤銷原所為裁罰處分，移送予台東監理站，即有未洽。
    原處分機關提出抗告指摘原裁定不當，應認為有理由，為兼
    顧受處分人之審級利益，自應由本院將原裁定撤銷，發回原
    法院更為適法之裁定。
據上論斷，應依道路交通案件處理辦法第26條、刑事訴訟法第41
3條前段，裁定如主文。
中    華    民    國    99    年    9     月    28    日
                  刑事第一庭    審判長法  官  周賢銳
                                      法  官  施柏宏
                                      法  官  洪碩垣
以上正本證明與原本無異。
不得再抗告。
中    華    民    國    99    年    9     月    28    日
                                      書記官  林家煜

司法院資訊處製作；財團法人民間司法改革基金會備份。
